【裁判字號】    91,簡,519
【裁判日期】    920429
【裁判案由】    牌照稅
【裁判全文】
臺北高等行政法院裁定                              九十一年度簡字第五一九號
    原      告  甲○○
    被      告  宜蘭縣稅捐稽徵處
    代  表  人  乙○○代理處.
右當事人間因牌照稅事件，原告不服宜蘭縣政府中華民國九十一年三月十五日九十府
訴字第一二九一五一號訴願決定，提起行政訴訟，本院裁定如左：
    主  文
原告之訴駁回。
訴訟費用由原告負擔。
    理  由
甲、審理對象：
    緣原告所有IP─八一二八號自用小客車（下稱系爭車輛）於民國（下同）八十三
    年十二月二十一日遺失，原告雖即向警局報案備查，惟迄未向交通管理機關申報
    牌照停止使用，嗣經交通部公路局臺北區監理所宜蘭監理站（以下簡稱宜蘭監理
    站）於八十九年八月八日逕行以逾檢註銷牌照，案經被告分別於八十六年核定補
    徵八十三年度全期使用牌照稅、八十七年核定補徵八十四至八十六年度全期使用
    牌照稅、八十八年核定補徵八十七年度全期使用牌照稅，並分別移送法院強制執
    行，原告於收受各筆滯納稅款繳款書後，即於當年度內依法繳清滯納之使用牌照
    稅。被告另核定補徵八十九年全期使用牌照稅新臺幣（下同）一一、二三○元。
    原告嗣於九十年八月七日對上開補徵八十三至八十九年度全期使用牌照稅處分表
    示不服，申請復查，經被告以九十年九月二十六日九十宜稅法字第二九七七八號
    復查決定，重新核定八十九年應納使用牌照稅為六、七五○元，其餘逾申請復查
    期間，自程序予以駁回。原告仍有不服，提起訴願，經被告再行查明系爭車輛曾
    於八十八年十二月二十日亦經宜蘭監理站裁決註銷其牌照在案，乃以九十年十月
    三十一日九十宜稅法字第四一七五八號函向宜蘭監理站查詢其實情，據該站於九
    十年十一月二日以九○北監宜字第九○二三五二五號函復略以：「有關列管IP─
    8128號小自客車．．．於八十八年十二月二十日送達宜監稽違車字第43─
    000000000號裁決書並註銷該車牌照．．．」等語，被告乃據以依訴願法第五十
    八條第二項規定，本於職權撤銷原處分，並重為復查決定，將八十九年使用牌照
    稅部分原處分撤銷，重新核定稅額為零，其餘部分仍自程序復查駁回。訴願決定
    機關宜蘭縣政府乃以九十一年三月十五日九十府訴字第一二九一五一號訴願決定
    書，就補徵八十三年至八十八年使用牌照稅部分，認已逾法定訴願期間；就八十
    九年使用牌照稅原核課補徵部分，認原處分已不存在，無提起訴願之必要，而為
    訴願不受理之決定。原告猶未甘服，遂向本院提起本件行政訴訟。是本件係以宜
    蘭縣政府九十一年三月十五日九十府訴字第一二九一五一號訴願決定是否合法為
    審理對象。
乙、本院論斷：
一、關於被告核定補徵八十三至八十八年全期使用牌照稅部分：
（一）按「納稅義務人對於核定稅捐之處分如有不服，應依規定格式，敘明理由，連
      同證明文件，依左列規定，申請復查：一、依核定稅額通知書所載有應納稅額
      或應補徵稅額者，應於繳款書送達後，於繳納期間屆滿翌日起算三十日內，申
      請復查。」稅捐稽徵法第三十五條第一項第一款定有明文。故納稅義務人對於
      稽徵機關調查核定之應納稅額，如有不服，應依規定之程序，於法定期限內申
      請復查，對於復查決定稅額仍有不服時，始得依法提起訴願及行政訴訟，不得
      逕行提起訴願，合先敘明。又按訴願或再訴願，應自官署之處分書或決定書達
      到之次日起三十日內提起之，如經過訴願或再訴願期間未提起訴願或再訴願者
      ，其原處分或原決定即屬確定，當事人不得對於同一事件，再依訴願程序有所
      爭執，改制前行政法院四十八年判字第七十四號著有判例。
（二）次按，「使用牌照稅之換領及徵稅期間為一個月，主管稽徵機關於開徵使用牌
      照稅時，應先將各類交通工具應納之稅額及徵稅起訖日期分別公告之。交通工
      具所有人或使用人，應於前項規定期間內，向主管稽徵機關申請辦理換照，並
      繳納應納稅款。」為八十二年七月三十日修正之使用牌照稅法第十條所規定；
      又財政部八十二年三月二十三日台財稅第八二○七三七三六九號函釋謂：「使
      用牌照稅之開徵係採公告方式辦理，納稅人未如期繳納稅款，不得以使用牌照
      稅繳款書未送達為免責理由，故其違規行駛公路被查獲，仍應依使用牌照稅法
      第二十八條規定處罰。」經核與函釋時之牌照稅法規定並無違背，自得予以適
      用。另「使用牌照稅於每年四月一日起一個月內一次徵收。但營業用車輛按應
      納稅額於每年四月一日及十月一日起一個月內分二次平均徵收。主管稽徵機關
      於開徵使用牌照稅前，應填發使用牌照稅繳款書送達交通工具所有人或使用人
      ，並將各類交通工具應納之稅額及徵稅起訖日期分別公告之。」為八十七年十
      一月十一日修正之使用牌照稅法第十條所規定。準此，有關使用牌照稅之開徵
      於八十七年十一月十一日使用牌照稅法修正前，係採公告開徵方式，不以稅單
      送達為要件；至八十七年十一月十一日修正後，始採送達稅單之開徵方式，合
      先敘明。
（三）查本件被告所為補徵八十三至八十七年使用牌照稅之核定，其公告之繳納期間
      分別為各該年度之四月一日起至四月三十日止，此有各該代收移送法院滯納稅
      款及財務罰鍰繳款書影本在原處分卷可按。其作成期間既均在八十七年十一月
      十一日使用牌照稅法修正前，揆諸前開說明，自係採公告開徵方式，而不以稅
      單送達為要件，合先敘明。
（四）次查，系爭八十三至八十八年使用牌照稅之補徵核定，其公告之繳納期間分別
      為各該年度之四月一日起至同月三十日止，已於前述，則原告如不服該等年度
      核定稅捐之處分，依前揭稅捐稽徵法第三十五條第一項第一款規定，自應於各
      該年度所定之繳納期限屆滿次日起三十日內申請復查，原告未於該等期限內提
      出復查申請，是上開系爭年度之核定稅捐處分業已確定，參酌前揭改制前行政
      法院四十八年判字第七十四號判例意旨，原告本不得再就本件有所爭執。原告
      遲於九十年八月七日始申請復查，顯已逾越上開申請復查之法定不變期間，於
      法自有不合。訴願決定予以維持，亦無不合。原告就此部分復提起行政訴訟，
      顯非合法，應予駁回。
二、關於被告核定補徵八十九年全期使用牌照稅部分：
（一）按提起行政撤銷訴訟，以有行政機關違法之行政處分存在為前提。復按「行政
      訴訟原以官署之處分為標的倘事實上原處分已不存在則原告之訴因訴訟標的之
      消滅即應予以駁回。」改制前行政法院二十七年判字第二八號著有判例可稽。
      從而，向高等法院提起撤銷訴訟以行政處分存在為其前提要件，如行政處分業
      經訴願決定撤銷而不存在，自不得提起行政訴訟，原告如逕行對之提起行政訴
      訟，其起訴即為不合法，應予駁回。
（二）經查系爭八十九年度使用牌照稅核課補徵處分，業經被告以九十年十二月十九
      日九十宜稅法字第五○七○四號復查決定，將原處分撤銷，重新核定稅額為零
      ，有該復查決定書附原處分卷可按，是原核定已因撤銷而不復存在，本件原告
      訴之聲明內仍請求將此部分撤銷，依首開判例說明，其此部分之訴即難謂合法
      ，應予駁回。
三、至原告主張發現新證據及理由，再次向被告要求本於職權更正原處分，或得向行
    政法院申請應重新審理，並依實體審核，以維原告之權益乙節，經查，行政處分
    於法定救濟期間經過後，相對人或利害關係人如有發生新事實或發現新證據，經
    斟酌可受較有利益處分之情形，固得申請撤銷、廢止或變更，為行政程序法第一
    百二十八條第一項第二款所規定，惟應向行政機關為申請。準此，原告逕向本院
    請求，於法自有未合；又本件並無行政訴訟法第二百八十四條重新審理之適用，
    均併此敘明。
據上論結，本件原告之訴為不合法，爰依行政訴訟法第一百零七條第一項第十款、第
一百零四條、民事訴訟法第九十五條、第七十八條，裁定如主文。
中      華      民      國    九十二    年      四      月    二十九    日
                        臺 北 高 等 行 政 法 院   第 五 庭
                                                    法  官  黃清光
右為正本係照原本作成。
本件以訴訟事件所涉及之法律見解具有原則性者為限，始得於本裁定送達後十日內向
本院提出抗告狀（須按他造人數附繕本），並經最高行政法院許可後方得抗告。
中      華      民      國    九十二    年      四      月    二十九    日
                                                    書記官  楊子鋒


司法院資訊處製作；財團法人民間司法改革基金會備份。
